臺灣高等法院臺南分院刑事判決
111年度金上訴字第840號
上  訴  人  
即  被  告  林善安

上列上訴人因加重詐欺等案件，不服臺灣嘉義地方法院110年度
金訴字第287號中華民國111年5月18日第一審判決（起訴案號：
臺灣嘉義地方檢察署110年度偵字第7828號、110年度偵字第8173
號），提起上訴，本院判決如下：
    主  文
上訴駁回。
    理  由
一、原審就被告丁○○被訴對甲○○、己○○、庚○○三人以上共同詐欺
    取財及洗錢部分，均公訴不受理部分，未據檢察官與被告提
    起上訴，此部分應已確定，不在本院審理範圍。又刑事訴訟
    法第348條規定：「上訴得對於判決之一部為之。對於判決
    之一部上訴者，其有關係之部分，視為亦已上訴。但有關係
    之部分為無罪、免訴或不受理者，不在此限。上訴得明示僅
    就判決之刑、沒收或保安處分一部為之」，原審就被告不另
    為無罪判決、不另為不受理判決部分，均未據檢察官與被告
    提起上訴，亦應已確定，亦不在本院審理範圍。
二、按刑事訴訟法第361 條第1 項、第2 項規定，不服地方法院
    之第一審判決而上訴者，須提出上訴書狀，並應敘述具體理
    由。就修法過程以觀，原草案為：「依前項規定提起上訴者
    ，其上訴書狀應敘述理由，並引用卷內訴訟資料，具體指摘
    原審判決不當或違法之事實。其以新事實或新證據為上訴理
    由者，應具體記載足以影響判決結果之理由。」嗣經修正通
    過僅保留「上訴書狀應敘述具體理由」之文字，其餘則刪除
    ，故所稱「具體理由」，並不以其書狀應引用卷內訴訟資料
    ，具體指摘原審判決不當或違法之事實，亦不以於以新事實
    或新證據為上訴理由時，應具體記載足以影響判決結果之情
    形為必要。但上訴之目的，既在請求第二審法院撤銷或變更
    第一審之判決，所稱「具體」，當係抽象、空泛之反面，若
    僅泛言原判決認事用法不當、採證違法或判決不公、量刑過
    重等空詞，而無實際論述內容，即無具體可言。從而，上開
    法條規定上訴應敘述具體理由，係指須就不服判決之理由為
    具體之敘述而非空泛之指摘而言。倘上訴理由就其所主張第
    一審判決有違法或不當之情形，已舉出該案相關之具體事由
    足為其理由之所憑，即不能認係徒托空言或漫事指摘；縱其
    所舉理由經調查結果並非可採，要屬上訴有無理由之範疇，
    究不能遽謂未敘述具體理由（最高法院106 年度第8 次刑事
    庭會議參照）。綜上，上訴人之上訴書狀，須具體敘述原判
    決有何違法或不當，應予撤銷改判之情形，否則即屬空泛指
    摘，其所為上訴，即不符合上訴之法定要件。
三、上訴意旨略以：被告丁○○認為原審判決刑度稍重，本人雖坦
    承犯行，且無逃避之虞，故提起上訴。
四、經查：
  ㈠原判決認定上訴人即被告於民國110年6月間，經由真實姓名
    不詳，綽號「小偉」之成年男子介紹，加入由「小偉」、暱
    稱「多喝水」之謝志忠及其他成員在內所組成三人以上，以
    實施詐術為手段，具有持續性、牟利性與結構性之詐欺集團
    犯罪組織（下稱本案詐騙集團，所涉參與犯罪組織部分，不
    另為不受理之諭知，詳後述），擔任收簿手，負責依指示前
    往超商收取他人所寄送，內有金融帳戶提款卡之包裹後，交
    給詐欺集團成員，再由其他詐欺集團成員以該金融帳戶作為
    詐欺工具，其每取得1件包裹，即可獲得新臺幣（下同）1,0
    00元之報酬，並以其所有如附表三編號1所示之行動電話1支
    做為聯絡之工具，分別為：⑴與「小偉」、謝志忠及其所屬
    之詐欺集團成員意圖為自己不法之所有，共同基於三人以上
    詐欺取財之各別犯意聯絡，由詐欺集團成員分別於如附表一
    所示之時間、方式，詐欺如附表一所示之乙○○、少年龔○誠
    （93年生，真實姓名詳卷），使其等陷於錯誤，分別將如附
    表一所示之帳戶提款卡置於包裹內，以店到店之方式寄出，
    再由「小偉」以行動電話Telegram通訊軟體指示丁○○，由丁○○駕駛自用小客車，搭載不知情之女友馮紋綺（經臺灣嘉義
    地方檢察署檢察官以110年度偵字第7828、8173號為不起訴
    處分確定），前往便利商店，領取乙○○、龔○誠所寄出裝有
    提款卡之包裹（提款卡帳號號碼、領取超商、領取包裹之時
    間等，均詳如附表一所示），再依「小偉」指示，於110年6
    月27日14、15時許，前往宜蘭縣某交流道附近之便利商店停
    車場，將上開包裹交給謝志忠，其因而獲有2,000元之報酬
    。⑵與「小偉」、謝志忠及其所屬之詐欺集團成員意圖為自
    己不法之所有，共同基於三人以上詐欺取財及洗錢之犯意聯
    絡，由丁○○於上開時間，將龔○誠所寄出裝有提款卡之包裹
    ，依「小偉」指示交給謝志忠後，再由謝志忠交給所屬詐欺
    集團成員，由詐欺集團成員於如附表二所示之時間、方式，
    詐欺如附表二所示之丙○○、戊○○，使其等陷於錯誤，依詐欺
    集團成員之指示，匯款至龔○誠之金融帳戶內，隨即由詐欺
    集團成員持提款卡將款項提領出來，隱匿詐欺所得之實際去
    向而洗錢（丙○○、戊○○匯款時間、金額、詐欺集團成員提領
    時間、金額，均詳如附表二所示）等情，有證人即告訴人乙○○、丙○○、被害人龔○誠、戊○○證述、內政部警政署反詐欺
    諮詢專線紀錄表3份、中華郵政帳戶基本資料、客戶歷史交
    易清單各1份、7-ELEVEN貨態查詢系統、警示帳號通報查詢
    結果各2份、本院搜索票、搜索、扣押筆錄、扣押物品目錄
    表各1份、照片18張、行動電話內容照片16張、彰化銀行客
    戶基本資料查詢、彰化銀行存摺存款帳號資料及交易明細查
    詢、高速公路行駛紀錄各1份、扣案物品照片4張、臺灣嘉義
    地方檢察署檢察官110年度偵字第7828、8173號不起訴處分
    書1份在卷及附表三編號1所示之行動電話1支扣案可證，被
    告復於原審自白犯行，因而論被告所為，分別係犯刑法第33
    9條之4第1項第2款之三人以上共同詐欺取財罪（即附表一各
    罪）、刑法第339條之4第1項第2款之三人以上共同詐欺取財
    罪、洗錢防制法2條第2款、第14條第1項之洗錢罪（即附表
    二各罪，此部分二者為想像競合犯，應從一重之三人以上共
    同犯詐欺取財罪處斷），所犯之刑法第339條之4第1項第2款
    之三人以上共同詐欺取財罪共4罪，應分論併罰；並於量刑
    時，在從一重論以三人以上共同詐欺取財罪之法定刑度內，
    合併評價輕罪之洗錢防制法第16條第1項有關偵查或審理中
    自白而減輕其刑之規定後，審酌被告年輕卻不思正途獲取財
    物，與「小偉」、謝志忠及其所屬之詐欺集團成員共同為本
    件犯罪之犯罪手段及分工，各次詐得之財物種類、數量、金
    額，告訴人乙○○、丙○○、被害人龔○誠、戊○○於所受之損害
    ，被告於偵查及原審均坦承犯行，符合洗錢自白減輕其刑之
    規定，態度尚可，尚未賠償告訴人乙○○、丙○○、被害人龔○
    誠、戊○○所受之損害，亦未與其等達成和解，暨被告自陳高
    職畢業之智識程度、離婚，從事石材美容工作，獨居等一切
    情狀，分別量處如附表一、二所示之刑（均各量處被告有期
    徒刑1年），並考量被告各罪間之關聯性、犯罪時間接近等
    ，定應執行刑為有期徒刑1年2月。已詳敘所憑證據與認定之
    理由，經核認事用法及採證均無違誤，量刑亦屬允當。
  ㈡按刑之量定，為求個案裁判之妥當性，法律賦予法院裁量之
    權，量刑輕重，屬為裁判之法院得依職權自由裁量之事項，
    苟其量刑已以行為人之責任為基礎，並斟酌刑法第57條各款
    所列情狀，在法定刑度內，酌量科刑，如無偏執一端，致明
    顯失出失入情形，上級審法院即不得單就量刑部分遽指為不
    當或違法。原判決就科刑之部分，已審酌刑法第57條各款規
    定事項，而為量刑理由，且就被告坦承犯行此一有利因素，
    業已加以審酌，更何況被告所犯之三人以上共同詐欺取財罪
    ，其最輕法定本刑為1年以上有期徒刑，原審就被告本案犯
    行均各量處有期徒刑1年，已量處最輕法定本刑，其量刑並
    無過重情事，復與比例原則、平等原則、罪責相當原則相合
    。又原審對被告定應執行有期徒刑1年2月，僅在各罪所定之
    最長刑度1年之上酌加2月，已屬從輕，亦無違背「內部界限
    」、「外部界限」之情事，並無不當。被告上訴僅以其個人
    主觀認為量刑過重為由指摘原判決量刑不當，就原審判決之
    量刑與所定之應執行刑有何違法或不當之違誤，而應予撤銷
    改判，並未指出任何具體理由，被告徒以其個人主觀認知與
    對本案原審量刑適法行使之裁量權徒為空泛之爭執，自有未
    合。
五、綜上，上訴人上訴意旨僅憑其個人主觀感受認原審量刑過重
    ，其上訴意旨並無隻字片語表明第一審判決採證認事、用法
    或量刑有何不當或違法之處，核其上訴意旨，要不能認為已
    經依據卷內既有訴訟資料或提出新事證，指摘或表明原審判
    決有何採證認事、用法或量刑等足以影響原審判決本旨之不
    當或違法，自難謂係具體理由，依首揭說明，本件上訴並無
    具體理由而不合法定程式，應以判決駁回，並不經言詞辯論
    為之。
六、據上論斷，應依刑事訴訟法第367條前段、第372條，判決如
    主文。
中　　華　　民　　國　　111 　年　　7 　　月　　11　　日
                  刑事第五庭    審判長法　官  蔡廷宜
                                      法　官  翁世容
                                      法　官  林坤志
以上正本證明與原本無異。
如不服本判決應於收受送達後20日內向本院提出上訴書狀，其未
敘述上訴理由者，並得於提起上訴後20日內向本院補提理由書（
均須按他造當事人之人數附繕本）「切勿逕送上級法院」。
　　　　　　　　　　　　　　　　　　　書記官  凌昇裕
中　　華　　民　　國　　111 　年　　7 　　月　　11　　日
附錄本案論罪科刑法條全文
附錄論罪科刑法條：
中華民國刑法第339條之4：
犯第339條詐欺罪而有下列情形之一者，處1年以上7年以下有期
徒刑，得併科1百萬元以下罰金：
一、冒用政府機關或公務員名義犯之。
二、三人以上共同犯之。
三、以廣播電視、電子通訊、網際網路或其他媒體等傳播工具，
    對公眾散布而犯之。
前項之未遂犯罰之。

洗錢防制法第14條
有第二條各款所列洗錢行為者，處7年以下有期徒刑，併科新臺
幣5百萬元以下罰金。
前項之未遂犯罰之。
前二項情形，不得科以超過其特定犯罪所定最重本刑之刑。


附表一：
編號 被害人（是否提告） 詐欺方式 被害人寄送之提款卡帳號 領取包裹之時間 所犯之罪及所處之刑    寄送時間 領取包裹之地點     寄送地點   1 乙○○（提告） 以網際網路FACEBOOK社群（下稱臉書）家庭代工社團張貼廣告，對公眾散布佯裝徵求家庭代工，乙○○於110年6月21日17時許看見廣告後即依廣告內容，於同日17時50分許，以LINE與暱稱「蔡雅婷」之詐欺集團成員聯絡，詐欺集團成員佯稱為製作薪水資料，及需要購買材料所需，乙○○須將金融帳戶提款卡密碼更改為000000後，再依指示前往便利商店寄送交付提款卡云云。 中華郵政股份有限公司（下稱中華郵政）瑞芳郵局所申設 ，00000000000000號帳戶（下稱乙○○帳戶） 110年6月27日1時45分許 丁○○犯三人以上共同詐欺取財罪，處有期徒刑壹年。     嘉義縣○○鄉○○村000○000號之7-11便利商店鹿草門市     110年6月24日10時8分      南投縣○○鎮○○街000號之7-11便利商店恆吉門市   2 龔○誠（未提告） 以網際網路FACEBOOK社群（下稱臉書）社團張貼廣告，對公眾散布佯裝徵求代工，龔○誠看見廣告後即依廣告內容，於110年6月18日12時9分許，以LINE與暱稱「Angus」之詐欺集團成員聯絡，詐欺集團成員佯稱龔○誠需提供提款卡、密碼，才能申請材料云云。 彰化銀行北港分行所申設，帳號00000000000000號帳戶（下稱龔○誠帳戶） 110年6月27日2時6分許 丁○○犯三人以上共同詐欺取財罪，處有期徒刑壹年。     嘉義縣○○市○○路000號之7-11便利商店朴子門市     110年6月24日22時40分許      7-11便利商店某門市   

附表二：
編號 被害人（是否提告） 詐欺方式 匯款時間、金額 提領時間、金額 所犯之罪及所處之刑 1 丙○○（提告） 自110年6月27日某時起，以電話與丙○○聯絡，接續佯裝帝一化工之會計、台北富邦銀行客服專員林偉亮，因丙○○先前交易時資料遭駭客入侵，為從一般會員升級為高級會員，影響其會費繳納，需依指示解除云云。 ⒈110年6月27日19時13分、4萬9,123元。 ⒉同日19時23分、4萬6,035元。 ⒊同日19時32分、3萬4,015元（起訴書誤載為4萬9123元，經檢察官當庭更正）。 ⒋同日19時36分、2萬906元。 ⒈110年6月27日19時43分、2萬元。 ⒉同日19時44分、2萬元。 ⒊同日19時46分、2萬元。 ⒋同日19時47分、2萬元。 ⒌同日19時48分、2萬元。 ⒍同日19時49分、2萬元。 ⒎同日19時50分、2萬元。 ⒏同日19時51分、1萬元。 丁○○犯三人以上共同詐欺取財罪，處有期徒刑壹年。 2 戊○○（未提告） 自110年6月27日19時30分許起，以電話與戊○○聯絡，接續佯裝購物網站賣家、郵局人員，因戊○○先前網路購物時內部作業疏失，導致將連續扣款10個月，需依指示操作自動櫃員機解除云云。 110年6月28日0時22分、2萬9,985元 。 ⒈110年6月28日0時30分、2萬元。 ⒉同日0時30分、1萬元。 丁○○犯三人以上共同詐欺取財罪，處有期徒刑壹年。 
附表三：扣案物品
編號 名稱 數量 所有人 是否沒收 1 三星J4+行動電話 1支（含SIM卡1張） 丁○○ 沒收 2 三星Note5行動電話  1支（含SIM卡1張） 同上 不沒收 3 三星Note8行動電話  1支（含SIM卡1張） 同上 不沒收 4 ASUS筆記型電腦 1台 同上 不沒收 5 三星A70行動電話  1支（含SIM卡1張） 馮紋綺 不沒收 6 三星J7行動電話  1支（不含SIM卡） 馮紋綺 不沒收